【裁判字號】    96,交上易,931
【裁判日期】    970116
【裁判案由】    過失致死
【裁判全文】
臺灣高等法院臺中分院刑事判決       96年度交上易字第931號
檢  察  官  臺灣臺中地方法院檢察署檢察官
上  訴  人
即  被  告  丙○○
                    號
選任辯護人  黃文崇律師
上列上訴人因過失致死案件，不服臺灣臺中地方法院96年度交易
字第132號臺灣臺中地方法院刑事判決中華民國96年3月30日第
一審判決（起訴案號：臺灣臺中地方法院檢察署95年度偵字第
23893號），提起上訴，本院判決如下：
    主  文
原判決撤銷
丙○○因過失致人於死，處有期徒刑玖月。減為有期徒刑肆月又
拾伍日，如易科罰金，以新台幣壹仟元折算壹日。
    事    實
一、丙○○於民國95年10月5日下午，駕駛N6-4639號自用小客車
    ，沿臺中縣大里市○○路由西向東方向行駛，於同日晚間9
    時58分許，途經臺中縣大里市○○路2段498之1號前時，原
    應注意車輛行車速度，應依速限標誌或標線，而依當時之天
    候為夜間有照明、晴天，路面為無缺陷之乾燥柏油路，復無
    障礙物且視距良好，並無不能注意之情事，竟疏未注意，以
    高達時速100公里以上之速度，貿然往前直行，適有賴國正
    騎乘NOT-57 1號重型機車，於夜間行駛未開機車頭燈，亦沿
    臺中縣大里市○○路由東向西方向行駛，行經上址時，為超
    越前方不詳車號之砂石車，竟跨越車道雙黃線逆向行駛於對
    向車道上，因雙方均有前揭過失，致丙○○以所駕車輛之左
    前方保險桿及左側輪胎與賴國正所騎乘之機車對撞。賴國正
    當場人車倒地，並受有頭部及顏面部有大面積的擦挫傷，併
    有多處顱骨骨折及顏面骨骨折、頸部前方擦挫傷、胸部擦挫
    傷、腹部擦挫傷、右腰側擦挫傷、左肩胛上擦挫傷及身體多
    處擦挫傷等傷害，並當場死亡。丙○○於於肇事後，主動向
    到場處理之員警承認為肇事人，自首犯罪而接受裁判。
二、案經賴國正之父親丁○○及母親甲○○訴請臺灣臺中地方法
    院檢察署檢察官偵查起訴。
    理      由
一、訊據上訴人即被告丙○○對上揭犯罪事實坦承不諱，核與證
    人蕭成立、許安進於警詢中證述之事實相同，復有道路交通
    事故現場圖1紙、道路交通事故調查報告表2紙、現場照片66
    張附卷可稽，且被害人賴國正因本件車禍撞擊以致受傷死亡
    ，業經臺灣臺中地方法院檢察署檢察官相驗屬實，有相驗筆
    錄、相驗屍體證明書、驗斷書在卷可憑，足見被告自白與事
    實相符。又被害人於上址時地未開機車頭燈逆向行駛上址道
    路等情，雖已據證人蕭成立、許安進及被告供述明確，然按
    汽車駕駛人對於防止危險發生之相關交通法令之規定，業已
    遵守，並盡相當之注意義務，以防止危險發生，始可信賴他
    人亦能遵守交通規則並盡同等注意義務。若因此而發生交通
    事故，方得以信賴原則為由免除過失責任，最高法院著有84
    年台上字第5360號判例可資稽考。被告既有如上所述超速行
    駛之疏失，自難援引「信賴原則」之法理阻卻其過失致人於
    死之犯行。次按行車速度，依速限標誌或標線，道路交通安
    全規則第93條第1項第2款訂有明文。被告駕車對於前揭規定
    自應遵守，且依當時情況被告並無不能注意之情事，竟疏未
    注意及此，於速限30公里之路段，以時速100公里之高速貿
    然直行，以致肇事使人死亡，被告對此顯有過失。本案經送
    台灣省台中縣區車輛行車事故鑑定委員會鑑定結果，亦認丙
    ○○駕駛多處改裝之自用小客車夜間行經視線不良處所嚴重
    超速，為肇事主因。賴國正駕駛普重型機車超速並跨越分向
    限制線超車不當，為肇事次因，此有該委員會鑑定意見書可
    憑（見本院卷第38頁）。被害人因本件車禍致死，被告之過
    失與被害人死亡間具有相當因果關係。本件事證明確，被告
    犯行應堪認定。
二、按書面之行政處分自送達相對人及已知之利害關係人起，依
    送達之內容對其發生效力，行政程序法第110條第1項定有明
    文。又對於在軍隊或軍鑑服役之軍人為送達者，應囑託該管
    軍事機關或長官為之，同法第88條亦定有明文。查本案被告
    於90年6月4日入伍服役，於92年3月27日退伍，此有被告退
    伍令可憑。交通部公路總局台中區監理所彰化監理站彰監五
    字第64-19404194號違反道路交通管理事件裁決書，於92年3
    月3日向彰化縣芳苑鄉○○路○○段59巷42號送達，此亦有
    掛號郵件收件回執影本可憑。92年3月3日被告尚未退，裁決
    單位向被告住所送達裁決書，依上開行政程序法規定，該裁
    決書並未對被告合法送達，對被告不生效力。該裁決書裁決
    「自92年4月11日起易處吊銷，並逕行註銷駕駛執照」，對
    被告尚未生效，本件被告於肇事時，並無無照駕駛之情形，
    併此敘明。
三、被告所為，係犯刑法第276條第1項之過失致死罪。被告於肇
    事後犯罪未發覺前，於臺中縣警察局霧峰分局警員李應政前
    往處理時，當場承認肇事經過而願接受裁判，此有臺中縣警
    察局霧峰分局處理相驗案件初步調查報告及報驗書上之發現
    或破案經過記載：「警方到達事故現場時，N6-4639號自小
    客車駕駛人丙○○當場承認為肇事者」之事實可證（附於相
    驗卷第3頁）。故被告對於未發覺之犯罪，向有偵查犯罪權
    限之警察人員自首而接受本院之裁判，爰依刑法第62條前段
    之規定減輕其刑。被告犯罪在96年4月24日以前，所犯為刑
    法第276條第1項之罪，合於減刑條件，應依中華民國96年罪
    犯減刑條例第2條第1項第3款，減其宣告刑。
四、原審對被告論處罪刑固非無見，但被告並無無照駕駛之情形
    ，原審依依道路交通管理處罰條例第86條第1項之規定，加
    重其刑，尚有未洽。又中華民國96年罪犯減刑條例已於96年
    7月16日起施行，原審未及依該減刑條例減輕其宣告刑，亦
    有未洽。檢察官上訴意旨略以：告訴人以被告過失重大，復
    未與告訴人達成和解，犯後態度確實不佳，原審僅量處有期
    徒刑十月，請求上訴，經核尚非顯無理由云云。查本件被告
    所犯刑法第276條第1項之過失致人於死罪，法定最重本刑為
    有期徒刑二年，而被害人亦與有過失，且被告因自首減刑，
    原審量處有期徒刑十月，並無量刑過輕之情形。被告上訴意
    旨略以：本件車禍被害人超速行駛及跨越雙黃線侵入被告行
    駛車道，方為肇事主因。又對被告吊銷駕駛執照之裁決書於
    92年3月3日完成法定送達，惟當時被告服役中，該裁決書並
    非依法囑託該管軍事機關或長官為之，其送達不合法，對被
    告不生效力，被告並無無照駕駛之情形等語，指摘原審判決
    不當。被告之上訴關於並無無照駕駛之情形部分，其上訴為
    有理由，其他部分則無理由。原審判決既有上開瑕疵，應由
    本院將原審判決撤銷改判。爰審酌被告過失程度之輕重，以
    及被害人為超越前方砂石車，跨越車道雙黃線逆向行駛於對
    向車道上，且未開機車頭燈之過失情形，並兼衡及被告不顧
    公眾之安危，超速行駛駕車，不遵守交通法規情節重大，造
    成被害人死亡，所生危害重大，及肇事後被告除給付意外險
    保險金新臺幣150萬元予被害人家屬外，餘尚未與被害人家
    屬達成民事和解，暨被告肇事後坦承犯罪之態度、被告素行
    良好，前未曾受有期徒刑以上刑之宣告等一切情狀，量處如
    主文所示之刑。並依中華民國96年罪犯減刑條例規定減其宣
    告刑二分之一，並諭知易科罰金之折算標準。
據上論斷，應依刑事訴訟法第369條第1項、第364條。號第299條
第1項前段，刑法第276條第1項、第62條前段、第41條第1項，中
華民國96年罪犯減刑條例第2條第1項第3款、第7條、第9條，刑
法施行法第1條之1，判決如主文。
本案經檢察官乙○○到庭執行職務。
中    華    民    國    97    年    1    月    16     日
            刑事第九庭  審判長法  官  陳  筱  珮
                              法  官  康  應  龍
                              法  官  趙  春  碧
上列正本證明與原本無異。
不得上訴。
                              書記官  胡  美  娟
中    華    民    國    97    年    1     月    17    日
附錄本案論罪科刑法條全文：
中華民國刑法第二百七十六條第一項：
因過失致人於死者，處二年以下有期徒刑、拘役或二千元以下罰
金。


司法院資訊處製作；財團法人民間司法改革基金會備份。
